【裁判字號】    98,交聲,4100
【裁判日期】    981231
【裁判案由】    違反道路交通管理處罰條例聲明異議
【裁判全文】
臺灣臺北地方法院交通事件裁定        98年度交聲字第4100號
移送機關即
原處分機關  臺北市交通事件裁決所
異  議  人
即受處分人  丙○○
上列異議人即受處分人因違反道路交通管理處罰條例案件，對於
臺北市交通事件裁決所民國98年11月4 日所為之北市裁罰字第裁
22-Z00000000號裁決處分（原舉發案號為：內政部警政署國道公
路警察局公警局98年9 月23日交字第Z0000000 0號舉發違反道路
交通管理事件通知單），聲明異議，本院裁定如下：
    主  文
異議駁回。
    理  由
一、原處分意旨略以：異議人即受處分人丙○○駕駛車牌號碼MP
    -8559 號自用小客車（下稱本案自小客車），於民國98年9
    月23日下午1 時8 分許，行經速限每小時110 公里之國道3
    號高速公路南下152.9 公里處，為內政部警政署國道公路警
    察局第七警察隊大甲分隊員警持電腦雷達測速槍測速，測得
    時速132 公里，超速22公里，因而現場攔停異議人，製單舉
    發，嗣經原處分機關即臺北市交通事件裁決所認前揭違規屬
    實，依道路交通管理處罰條例第33條第1 項第1 款、第63條
    第1 第1 款規定，於98年11月4 日，裁處罰鍰新臺幣（下同
    ）3,500 元，並記違規點數1 點。
二、聲明異議意旨略以：國道3 號南向152.9 公里路段為多數車
    道，當時有多輛汽車行駛，異議人按規定速限行駛，且當時
    為車群中第2 輛，與前車約有50公尺距離，該雷射測速槍在
    偵測車速時，可否連續偵測多部車輛，是否存有秒差肇致測
    速失準，顯有疑問，本案僅憑員警員所述及粗糙之採證工具
    ，亦無影片佐證，恐有張冠李戴之嫌，為此聲明異議，請求
    撤銷原處分。
三、按汽車行駛於高速公路、快速公路或設站管制之道路，不遵
    使用限制、禁止、行車管制及管理事項之管制規則，而有行
    車速度超過規定之最高速限或低於規定之最低速限行為者，
    處汽車駕駛人新臺幣（下同）3,000 元以上6,000 元以下罰
    鍰，道路交通管理處罰條例第33條第1 項第1 款定有明文。
四、本院之判斷：
(一)、本案異議人駕駛本案自小客車，於上開時間，行經速限每小
    時11 0公里之國道3 號高速公路南下152.9 公里處，為內政
    部警政署國道公路警察局第七警察隊大甲分隊員警持電腦雷
    達測速槍測速，測得時速132 公里，超速22公里，因而現場
    攔停異議人，製單舉發等事實，業經證人即舉發員警乙○○
    、甲○○於本院調查時證述在卷，復有內政部警政署國道公
    路警察局公警局98年9 月23日交字第Z000 00000號舉發違反
    道路交通管理事件通知單、內政部警察局署國道公路警察局
    第七警察隊98年10月26日公警七交字第09 80772578 號函及
    所附雷射（達）測速儀檢定合格證書影本1 紙在卷可考，足
    堪認定如上。
(二)、證人即舉發員甲○○到庭證稱：我任職國道公路警察局第七
    警察隊大甲分隊，於當日下午1 時許，與員警乙○○在國道
    3 號高速公路南下152.9 公里處執勤；本案是我舉發的，當
    天持用非照相式的雷射測速器測的，那天看到異議人的車子
    在內線車道，車速比較快，我就拿雷射槍對他的車子測速，
    他的速度就是132 公里，我就準備攔查他，他的中線跟外側
    沒有車，有一段距離，我就準備攔他；我們在瞄準異議人車
    輛之前，沒有瞄準其他車輛，我們視距中他是第一輛車子，
    他的前面2 、300 公尺沒有車，因為測速槍是1 對1 ，1 次
    只能瞄1 部車子；因為當時覺得異議人的車速比較快，就瞄
    準，他的車外線跟中線車道沒有車，內線車道就他這部車，
    他是第1 部；當天雷射槍測速就是顯示132 公里等語，證人
    甲○○並庭呈道路交通現場圖以佐其說。對照證人乙○○即
    當時在場的另1 名員警於本院調查時證述：我當時任職國道
    警局第七警隊，當日跟甲○○在國道3 號南下152.9 公里處
    巡邏，甲○○用雷射槍往後打測速，人攔下來之後，我有把
    雷射槍拿來看，顯示速度為132 公里，測距為236 公尺，當
    時車輛沒有很多等語。上開證人2 人經隔離訊問後，互核其
    證述內容相符。又證人甲○○所憑之雷射測速槍，規格屬「
    200Hz 非照相式」、檢定合格單號碼：M0GB0000000 號，檢
    定日期為98年6 月23日，有效期限為99年6 月30日等項，有
    經濟部標準檢驗局98年6 月23日MO0000000 號雷射測速儀檢
    定合格證書乙紙在卷可考，證人甲○○所測得之異議人行車
    時速數據，應屬無誤。再者，舉發員警2 人為依法執行勤務
    之警員，與異議人毫無怨懟，衡情應無自陷偽證罪而構詞誣
    賴異議人之理，復查無積極證據足以證明證人上開證述係屬
    虛偽，且交通警察製單舉發違反道路交通管理處罰條例所列
    之違規事實，係公務員基於職務上之權力，依法就特定之具
    體事件所為之具公法上效果之單方面行政行為，基於公務員
    為公法上行為具有公信力之原則，該行政行為當可被推定為
    真正，其據以依法處分之事實認定亦為正確無誤。此外，員
    警於國道3 號高速公路南下152.9 公里處持雷射槍測度違規
    駕駛人超速乙節，細究前方145.8 公里處已設有速限標示牌
    提醒駕駛人，更於146.9 公里處置有「前有測速照相」告示
    牌作為警告，有現場照片2 張及道路交通現場圖可資證明，
    一般小心、謹慎之駕駛人，行經此處，當知該路段之速限及
    前有舉發超速違規之情事，異議人自難諉為不知，可見上開
    證人2人於本院訊問時之證詞，應可採信。是本案自小客車
    於上開時地，以時速132公里，行經速限每小時110公里之國
    道3號高速公路南下152.9公里處，超速22公里等情，應屬信
    實。
(三)、異議人雖執前詞辯稱，然而：本案員警舉發時，係以我們雷
    達測速槍，1 對1 瞄準本案自小客車，沒有瞄準其他車輛，
    本案自小客車前方也沒有車等情，為證人甲○○證述綦詳如
    上所載，又舉發時為98年9 月23日星期三，下午1 時8 分許
    ，衡情當時並非尖峰時間，車流應屬普通，執勤員警當無誤
    瞄之可能，參之證人甲○○於本院審理時證述：異議人的車
    子剛好在轉彎出來地點第1 部，我們就覺得他車速有比較快
    ，就會先測等語，可見員警當時在異議人轉彎而出時，即注
    意到異議人車速較快，並非突然以雷達測速槍測速，益徵員
    警當時舉發並無違誤，異議人空言辯稱當時員警誤將其他車
    輛測速結果栽為本案自小客車車速云云，難以採信。異議人
    再稱本案舉發所憑之雷達測速槍存有秒差，又檢驗合格證書
    記載粗糙云云，但本案舉發過程，員警既自始至終均僅瞄準
    本案自小客車為測速，並無同時或在極短時間內，測量其他
    車輛時速，異議人徒稱合理懷疑員警測完第1 臺後又栽至其
    車上云云，自難為本院所採，其聲請將本案雷達測速槍送請
    鑑定有無誤差，亦與本案無關，自難允許。異議人再稱本案
    無照片證明異議人超速云云，惟舉凡現代法治國家，無分民
    事訴訟、刑事訴訟、行政訴訟，均容許法院對人證為調查，
    以審認事實，從而，本案縱舉發警員未能以攝影機取得異議
    人違規之事證，非即可謂不能證明異議人違規，則異議人以
    本案舉發未提出照片或攝影為證，不能認定其違規之事實等
    詞置辯，難予採信。
(四)、綜上所論，異議人之違規事實明確，原處分機關引用道路交
    通管理處罰條例第33條第1 項第1 款、第63條第1 第1 款之
    規定，裁處異議人罰鍰各3,500 元，並記違規點數1 點，核
    無違誤，異議人之異議為無理由，應予駁回。
五、應依道路交通管理處罰條例第87條第2 項、道路交通案件處
    理辦法第19條，裁定如主文。
中    華    民    國    98    年    12    月    31    日
                  交通法庭  法  官  藍家偉
以上正本證明與原本無異。
如不服本裁定，應於裁定送達後5 日內向本院提出抗告狀（須附
繕本）。
                            書記官  呂慧娟
中    華    民    國    98    年    12    月    31    日

司法院資訊處製作；財團法人民間司法改革基金會備份。
